臺灣高等法院臺南分院刑事判決　　　　　　　 九十三年度上易字第五七七號　 Ｃ
　　　上　訴　人
　　　即　被　告　丙　○　○
　　　選任辯護人　郁　旭　華　律師
右上訴人因贓物案件，不服臺灣雲林地方法院九十三年度易字第二六五號中華民國九
十三年十月二十九日第一審判決（起訴案號：臺灣雲林地方法院檢察署九十三年度偵
字第一一六一號），提起上訴，本院判決如左：
      主      文
上訴駁回。
      事      實
一、丙○○前曾因竊盜案件，經原審於民國九十年十二月十一日以九十年度易字第六
    二四號判處有期徒刑三月，並於九十一年一月二十五日確定，於九十一年二月二
    十日易科罰金執行完畢。詎仍不知悔改，明知劉評期於九十二年十二月某日起至
    九十三年一月底止，期間先後三次向其兜售之監視鏡頭四支及於九十三年二月十
    三日所兜售之監視鏡頭二支，均係劉評期分別在雲林縣斗六市○○路五六七號「
    黑松加油站」、雲林縣斗六市○○街二五號「議會名邸大廈」中庭，所竊取之贓
    物，竟仍基於故買贓物之概括犯意，先後四次以每支新台幣（下同）一千元至一
    千五百元價格（共計八千元），在其位於雲林縣斗六市○○路六０一號住處連續
    收購之。嗣劉評期因上開竊盜案件為警查獲，向警方供稱將上開贓物出售予丙○
    ○，始循線查知上情。
二、案經雲林縣警察局斗六分局報告台灣雲林地方法院檢察署檢察官偵查起訴。
      理      由
一、證據能力部分：
（一）按被告以外之人（含共同被告、共犯、被害人、證人等）於審判外之言詞或書
      面陳述，除法律有規定者外，不得作為證據，新修正刑事訴訟法第一百五十九
      條固定有明文，考諸上開規定之立法意旨，係在排除傳聞證據，落實直接審理
      主義、言詞審理主義，及確保當事人之反對詰問權。又被告以外之人於司法警
      察官、司法警察調查中之陳述，性質上固屬傳聞證據，惟依刑事訴訟法第二百
      二十九條至第二百三十一條之一之規定，司法警察官、司法警察具有調查犯罪
      嫌疑人犯罪情形及蒐集證據等職權，若其等所作之筆錄毫無例外全無證據能力
      ，當有悖於刑事訴訟實體真實發見之訴訟目的，是為補救上開採納傳聞法則，
      造成之不合理情形，另增訂刑事訴訟法第一百五十九條之二：「被告以外之人
      於檢察事務官、司法警察官或司法警察調查中所為之陳述，與審判中不符時，
      其先前之陳述具有較可信之特別情況，且為證明犯罪事實存否所必要者，得為
      證據」，即於符合前開法律所列條件下，仍例外承認上開供述具有證據能力，
      。又刑事訴訟法第一百條之二準用第一百條之一第二項之規定，司法警察（官
      ）詢問犯罪嫌疑人製作之筆錄，如與錄音或錄影之內容不符者，除有急迫情況
      且經記明筆錄者外，僅其不符之部分，明定不得作為證據；至於非因急迫情況
      且記明筆錄，而未全程連續錄音或錄影之陳述，依同法條準用第一百條之一第
      一項，固屬違背法定程序取得之供述證據，但其有無證據能力，則應依均衡原
      則，權衡個案違背法定程序之情節、侵害權益之種類及輕重、犯罪所生危害程
      度等情狀，兼顧人權保障及社會秩序與公共利益之均衡維護，作為判斷之準據
      ，非謂一有違背，即一概認無證據能力。是司法警察官、司法警察於詢問製作
      筆錄時，將受詢問談話之真意妥適表現記載於筆錄上，即無不可，故錄音帶聲
      音與筆錄之記載，於無關連性之細節稍有出入，乃屬當然，其相符部分仍具證
      據能力，得採為判斷事實之依據，合先敘明。
（二）查證人劉評期於警詢時所稱被告丙○○知道購買之監視鏡頭為贓物之供述，與
      審判中所供述並不相符；惟證人劉評期於原審曾證稱：其於警察局筆錄是於自
      由意識下所陳述（見原審卷第五七頁反面），再經原審勘驗劉評期警訊錄音帶
      之結果，其錄音為連續錄音，中間預留電腦打字時間，並無任何刑求或脅迫、
      利誘之情形，其內容與證人劉評期警訊筆錄之記載大致相符（見原審卷第七五
      至八六頁）；是證人劉評期之警訊筆錄既經證明有連續錄音，且無任何強暴、
      脅迫、利誘、詐欺、疲勞訊問之情形，經查亦自白竊盜之犯罪事實，況證人劉
      評期於接受警察訊問時，與被告接受警察訊問，因來不及相互勾串，在無任何
      外力介入之情況下，應該是有比較可信的特別情況，且證人劉評期之警訊筆錄
      亦屬證明被告丙○○所為本案贓物犯罪所必要，依照刑事訴訟法第一百五十九
      條之二的規定，劉評期之警訊筆錄應具有證據能力，而可以作為丙○○犯罪的
      證據。
（三）按司法警察官或司法警察詢問犯罪嫌人，不得於夜間行之，違背上開規定，所
      取得被告其他不利之陳述，不得作為證據，刑事訴訟法第一百條之三第一項前
      段、第一百五十八條之二第一項前段固定有明文。但經證明其違背非出於惡意
      ，且該陳述係出於自由意志者，不在此限；同法第一百五十八條之二第一項但
      書亦有明文規定。又按除法律另有規定外，實施刑事訴訟程序之公務員，因違
      背法定程序取得之證據，其有無證據能力之認定，應審酌人權保障及公共利益
      之均衡維護，刑事訴訟法第一百五十八條之四亦有明文。而參諸該條立法說明
      ，可知當前證據法則發展，係朝基本人權保障與社會安全保障，兩個理念相調
      和方向進行，期能保障個人基本人權，又能兼顧真實之發見，而達社會安全之
      維護。因此，探討違背法定程序取得之證據，是否具有證據能力，自亦不能悖
      離此一方向。至於人權保障及公共利益之均衡維護，如何求其平衡，常因個案
      之型態、情節、方法而有差異，法官於個案權衡時，允宜斟酌：違背法定程
      序之情節。違背法定程序時之主觀意圖。違背法定程序之狀況（即程序之
      違反是否有緊急或不得已之情形）侵害犯罪嫌疑人或被告權益之種類及輕重
      。犯罪所生之危險或實害。禁止使用證據對於預防將來違法取得證據之效
      果。偵審人員如依法定程序有無發現該證據之必然性及證據取得之違法對
      被告訴訟上防禦不利益之程度等各種情形，以為認定證據能力有無之標準，俾
      能兼顧理論與實際，而應需要。
（四）查證人劉評期於九十三年二月二十六日二十時第二次警詢筆錄固屬夜間為之，
      且卷查該次警詢筆錄亦無證人劉評期明示同意製作之記載，惟證人即警員乙○
      ○於本院審理時具結詰問證稱：伊確實有告訴證人劉評期現在是幾點幾分，並
      問他是否接受訊問，伊確實有對他告知，那是在錄音之前就有對他告知等語（
      見本院卷第六二、六三頁）；是證人劉評期上開第二次所為之警訊筆錄，雖未
      記載證人劉評期明示同意製作之情，然應非上開證人即警員乙○○惡意為之；
      再上開筆錄之供證係出於證人劉評期自由意志下所為，亦為其於原審時證述在
      卷（見原審卷第五七頁反面），是依刑事訴訟法第一百五十八條之二第一項但
      書之規定，證人劉評期第二次警詢筆錄尚非亳無證據能力。再依刑事訴訟法第
      一百五十八條之四規定觀之，製作警詢筆錄之警員既無恣意、惡意違背法定程
      序，主觀上亦無故意違法之情事，如前所述，再參之證人劉評期事後否認出售
      時有告訴被告係屬竊取所得，及證人劉評期製作上開警詢筆錄是出於自由意志
      等、及上情對於被告訴訟上防禦不利之程度等予以綜合審酌，亦認為證人劉評
      期第二次警詢筆錄有證據能力。
（五）證人即警員乙○○既於本院審理時具結且經被告之選任辯護人主詰問，公訴人
      反詰問（見本院九十四年一月十三日審理筆錄），其所為之證言自有證據能力
      ，固不待言。
（六）綜合所述，被告之選任辯護人於本院主張證人劉評期第一、二次警詢筆錄非傳
      聞之例外，第二次警詢筆錄違背禁止夜間詢問之規定，譯文係自二份警詢翻譯
      而得，不得作為證據能力云云，尚非可採，亦此明。
乙實體部分：
一、訊據被告對於上開時、地向證人劉評期買受上開監視鏡頭之事實並不爭執，惟矢
    口否認有何明知贓物而故買之犯行，辯稱：伊真的不知道贓物云云。然查：
（一）被告丙○○向證人劉評期所購買之監視鏡頭，係劉評期於九十二年十二月某日
      至九十三年一月底及九十三年二月十三日，先後在雲林縣斗六市○○路五六七
      號「黑松加油站」、雲林縣斗六市○○街二五號「議會名邸大廈」中庭所竊取
      之贓物，且四次出售與被告等情，業據證人劉評期於警詢及原審時供證在卷（
      見警卷第一至第四頁、原審卷第五八、六０、六二頁），並經證人即被害人甲
      ○○於本院時具結詰問證述：伊是「議會名邸大廈」管理員，於九十三年二月
      十三日「議會名邸大廈」有失竊黑白二支監視鏡頭屬實（見本院卷第五七至五
      九頁），且有贓物認領保管單一份、照片八幀附卷可資佐證，是上開監視鏡頭
      係屬來路不明之贓物，洵堪認定。
（二）證人劉評期於遭查獲竊盜本件贓物，而接受警方調查時，即坦承竊盜之事實，
      並供證：伊有告訴丙○○該鏡頭是向別人拿來的，丙○○知道是伊行竊得來變
      賣給他的等語（見警卷第四頁）。
（三）雖證人劉評期於原審時到庭證稱：「（當時為何說丙○○知道你的鏡頭是偷來
      的？）我的意思不是這樣，我本來不是這樣講的，是警察叫我隨便找一個人出
      來頂罪的」、「（當初如何告訴警察的？）警察問我鏡頭所在，我就說鏡頭賣
      掉了」、「（然後警察就記載丙○○知道？）是」、「（有沒有跟警察講過丙
      ○○知道你鏡頭是偷來的）沒有」云云（見原審卷第五八、六三反面、六五頁
      ）。然經原審勘驗其警訊之錄音帶，證人固曾先回答：伊有呷講伊呷朋友拿的
      云云，惟經警員持續訊問，亦確實有多次提到被告丙○○知道向證人所購買的
      鏡頭是偷來的，此據證人劉評期於警員訊問：「（啊？伊知啊你呷人偷拿的？
      ）嗯」；及訊問「（丙○○知啊你去偷拿嘛？是不是？）嘿」等語（見原審卷
      第八三、八四頁），再核對錄音帶譯言，亦無證人於原審上開所謂「是警察叫
      我隨便找一個人出來頂罪的」及「我就說鏡頭賣掉了，然後警察就記載丙○○
      知道」之情事，足見證人劉評期於原審所為上開供詞，乃臨訟杜撰，迴護被告
      之證述，與事實顯有嚴重出入而有瑕疵，尚難採信。綜上，證人劉評期於原審
      中之雖翻異前詞，而為有利於被告之陳述，既具有上開瑕疵，顯係事後迴護被
      告之詞，應不足採。
（四）被告雖始終辯稱不知道劉評期所出賣之鏡頭是贓物云云，然其於偵訊中係供稱
      ：「他說是他朋友的」云云（見偵卷第十七頁），於原審時先供述：「劉評期
      跟我說是他朋友或是哥哥給他的」云云（見原審卷第十九頁）；嗣供述：「但
      是當時他說是他的東西」云云（見原審卷第卅九頁正面）；後又供述：「當時
      劉評期說東西是他哥哥給他的」云云（見原審卷第卅九頁反面），前後就監視
      鏡頭之來源供述不一，有畏罪情虛，臨訟設詞圖卸之情。且證人劉評期係從事
      電子琴之工作，業據證人劉評期於原審時供證在卷（見原審卷第五七頁反面）
      ，被告於本院時亦供述：劉評期當時從事他父親婚喪喜慶電子琴花車的幫忙等
      語（見本院卷第三二頁），是被告對證人劉評期之工作內容知之甚稔，且上開
      鏡頭亦非一般日常用品流通之物，乃是用於裝設公司行號、住家大樓、公家機
      關作為監視使用，證人劉評期如何能隨意取得，且數目依證人劉評期所言高達
      六支之多，則被告對於證人劉評期所出售之上開監視鏡頭係屬來路不明之贓物
      ，依常情判斷，尚難委為不知。
（五）證人劉評期於原審時又證稱：我總共賣被告六支，後來二支壞掉了我有拿回去
      等語（見原審卷第六０、六二頁），而被告於向劉評期購買監視鏡頭時即應構
      成故買贓物罪，其所購買之監視鏡頭數量應為六支而非四支，不因事後退貨而
      就故買贓物之數量有所影響。
（六）綜上所述，被告所辯購買不知贓物云云，無非事後卸責之詞，委無足採。本件
      事證明確，被告前揭故買贓物之犯行，堪以認定。
二、核被告所為，係犯刑法三百四十九條第二項故買贓物罪。被告先後多次犯行，時
    間緊接，方法相同，觸犯構成要件相同之罪，顯係基於概括犯意為之，為連續犯
    ，依刑法第五十六條之規定，以一罪論，並加重其刑。起訴書雖記載被告所犯係
    刑法第三百四十九條第一項收受贓物罪，然於事實欄係記載被告故買贓物之事實
    ，是上開起訴法條應係誤載，且經原審蒞庭檢察官到庭更正（見原審卷第十八頁
    反面），附此敘明。又被告丙○○前曾因竊盜案件，經原審於九十年十二月十一
    日以九十年度易字第六二四號判處有期徒刑三月，並於九十一年一月二十五日確
    定，於九十一年二月二十日易科罰金執行完畢，此有台灣高等法院被告全國前案
    紀錄表一份附卷可佐，其於五年以內再犯本件有期徒刑以上之罪，為累犯，應依
    刑法第四十七條之規定加重其刑。
三、原審以被告罪證明確，因而適用刑法第五十六條、第三百四十九條第二項，第四
    十七條，第四十一條第一項前段，罰金罰鍰提高標準條例第一條前段，第二條之
    規定，並審酌被告因一時貪念，所買受之贓物已部分返還被害人，所生危害非鉅
    ，犯罪情節尚屬輕微，然始終否認犯行等一切情狀，量處有期徒刑六月，並諭知
    易科罰金之折算標準，其認事用法並無不合，量刑亦稱允洽，被告上訴意旨，否
    認犯罪，指摘原判決不當，非有理由，應予駁回。
據上論斷，應依刑事訴訟法第三百六十八條，判決如主文。
本案經檢察官劉欽銘到庭執行職務。
中    華    民    國      九十四      年      一      月      二十七    日
                                  臺灣高等法院臺南分院刑事第一庭
                                      審判長法官  黃    崑    宗
                                            法官  蔡    長    林
                                            法官  田    平    安
右正本證明與原本無異。
不得上訴。
                                      法院書記官  劉    岳    文
中    華    民    國      九十四      年      一      月      二十八    日
附錄法條：
中華民國刑法第三百四十九條
收受贓物者，處三年以下有期徒刑、拘役或五百元以下罰金。
搬運、寄藏、故買贓物或為牙保者，處五年以下有期徒刑、拘役或科或併科一千元以
下罰金。
因贓物變得之財物，以贓物論。
